臺灣臺北地方法院民事裁定
111年度抗字第232號
抗  告  人  許斌富  



相  對  人  廖夏正  

上列當事人間聲請本票裁定事件，抗告人對於民國111年3月8日
本院司法事務官所為111年度司票字第3261號裁定提起抗告，本
院裁定如下：
    主  文
抗告駁回。
抗告程序費用新臺幣壹仟元由抗告人負擔。
    理  由
一、抗告人於原法院聲請暨抗告意旨略以：抗告人執有相對人於
    民國110年12月6日簽發之本票1紙（下稱系爭本票），內載
    金額新臺幣（下同）700萬元，利息未約定，付款地在臺北
    市，免除作成拒絕證書，詎於111年1月31日經提示未獲付款
    ，為此提出系爭本票1紙，聲請裁定就上開金額准許強制執
    行。又系爭本票以肉眼觀察其形式，業已表明其為本票之文
    字、一定之金額、無條件擔任支付、發票日，足認已符合票
    據法所規定應記載事項無疑，且由「憑票准於中華民國110
    年12月1日支付」之記載可知，其支付並未附以條件，與無
    條件擔任支付之記載意義相符，應屬有效票據。雖系爭本票
    有「一、擔保性質：本票作為僅供許斌富投資合作標的所產
    生之應付遲延金額」（下稱系爭註記）之記載，然就系爭註
    記之內容意涵可知該記載僅係註記系爭本票之原因事實，是
    依票據法第12條規定，系爭註記不生票據上之效力，應視為
    無記載。又系爭註記之文字內容並未對票據流通方式為任何
    限制，自無違反票據法第120條第1項第4款無條件擔任支付
    之規定。綜上所述，系爭本票並未與無條件擔任支付之性質
    牴觸，系爭本票應為有效，是原裁定駁回抗告人之聲請，顯
    有未洽，為此提起抗告，求為廢棄原裁定等語。
二、按「無條件擔任支付」係本票絕對應記載事項之一，而欠缺
    票據法所規定票據上絕對應記載事項之一者，其票據無效，
    票據法第120條第1項第4款、第11條第1項規定甚明。本票上
    倘記載與「無條件擔任支付」性質牴觸之文字，即與未記載
    絕對應記載事項「無條件擔任支付」無殊，自屬無效（最高
    法院100年度台簡上字第9號裁定意旨參照）。準此，本票發
    票人如於本票上為附條件性質之意思表示，即有違票據法所
    定本票應「無條件擔任支付」之要件，應認該本票為無效，
    本票執票人不能據以對發票人行使追索權，亦無從依票據法
    第123條規定，聲請法院裁定准予本票強制執行。
三、經查，系爭本票係記載「憑票准於中華民國110年12月1日支
    付許斌富（禁止背書轉讓）新台幣柒佰萬元整」等語，其未
    有「無條件擔任支付」之文字，且系爭本票於金額底下另載
    有系爭註記，有系爭本票在卷可稽（見原法院卷第9頁）。
    依系爭註記客觀文義解釋，足認相對人係表示系爭本票僅供
    與許斌富投資合作標的所產生之應付遲延金額之擔保，逾此
    範圍即非系爭本票擔任支付之範圍，亦即若與許斌富投資合
    作標的未產生應付遲延金額，或所產生之應付遲延金額全數
    清償完畢，系爭本票即不負有擔任支付之意，執票人即不得
    再提示系爭本票主張權利。是此部分系爭註記實已限制系爭
    本票之行使範圍並附加付款條件，並非僅為單純說明系爭本
    票基礎原因事實之註記，與票據法第120條第1項第4款規定
    「無條件擔任支付」之絕對應記載事項之性質相牴觸，揆諸
    上開說明，系爭本票欠缺法定絕對應記載事項，已非票據法
    第12條所規定「記載票據法所不規定事項」而不生票據上效
    力之情形，依票據法第11條第1項前段規定，當屬無效之本
    票，故抗告人執系爭本票聲請准予強制執行，自無從准許。
    從而，原裁定認系爭本票無效而駁回抗告人之聲請，於法即
    無違誤，抗告人猶執前詞求予廢棄原裁定，並非可採，應予
    駁回。
四、據上論結，本件抗告為無理由，依非訟事件法第46條、第21
    條第2項、第24條第1項，民事訴訟法第495條之1第1項、第4
    49條第1項、第95條、第78條，裁定如主文。
中　　華　　民　　國　　111 　年　　4 　　月　　18　　日
                  民事第一庭  審判長法  官   賴錦華

                                    法  官   呂俐雯

                                    法  官   賴淑萍
以上為正本係照原本作成。
本裁定除以適用法規顯有錯誤為理由外，不得再抗告。如提起再抗告，應於收受送達後10日內向本院提出再抗告狀，應同時表明再抗告理由。                                    
中　　華　　民　　國　　111 　年　　4 　　月　　18　　日
                                    書記官   黃怜瑄